【裁判字號】    97,訴,119
【裁判日期】    980106
【裁判案由】    損害賠償
【裁判全文】
臺灣臺東地方法院民事判決               97年度訴字第119號
原      告  丁○○○
            丙○○
            乙○○
            甲○○
共      同
訴訟代理人  蕭芳芳律師
被      告  戊○○
上列當事人間刑事附帶民事請求侵權行為損害賠償事件，經本院
刑事庭以97年度交附民字第4號裁定移送民事庭審理，本院於民
國97年12月23日言詞辯論終結，判決如下：
    主      文
被告應給付原告丁○○○新臺幣陸拾伍萬參仟捌佰柒拾陸元，及
自民國九十七年二月十五日起至清償日止，按年息百分之五計算
之利息。
被告應給付原告丙○○、乙○○、甲○○各新臺幣參拾貳萬肆仟
肆佰捌拾壹元，及均自民國九十七年二月十五日起至清償日止，
按年息百分之五計算之利息。
原告其餘之訴駁回。
訴訟費用由被告負擔百分之四十，餘由原告丁○○○負擔百分之
十二、丙○○、乙○○、甲○○各負擔百分之十六。
本判決第一項於原告丁○○○以新臺幣貳拾壹萬捌仟元為被告供
擔保後，得假執行。但被告得以新臺幣陸拾伍萬參仟捌佰柒拾陸
元為原告丁○○○預供擔保而免為假執行。
本判決第二項原告丙○○、乙○○、甲○○各得假執行；但被告
得分別以新臺幣參拾貳萬肆仟肆佰捌拾壹元為原告丙○○、乙○○、甲○○預供擔保而免為假執行。
原告其餘假執行之聲請駁回。
    事實及理由
一、原告主張：被告於民國96年9月7日凌晨2時許，在訴外人陳
    登科位於臺東縣臺東市○○○路住處飲用米酒約3、4杯後，
    已達不能安全駕駛動力交通工具之程度，仍於同日凌晨4時
    許，駕駛車牌號碼TD-9492號自用小貨車，沿臺東縣臺東市
    ○○○路由東往西方向直行，本應注意車前狀況，並隨時採
    取必要之安全措施，及汽車駕駛人飲用酒類後，其吐氣所含
    酒精濃度超過每公升0.25毫克者，不得駕車，而依當時天候
    晴、夜間有照明、柏油路面乾燥無缺陷及障礙物、視距良好
    ，並無不能注意之情事，竟疏未注意及此，因不勝酒力致操
    控能力降低，於同日凌晨4時41分，行經臺東縣臺東市○○○路889號臺東專科學校大門前，適被害人趙潤章亦散步至
    該處慢車道，遭被告駕駛前開自用小貨車由後撞擊，致被害
    人受有頭部外傷併硬腦膜下出血、臚骨骨折、下顎斷裂、左
    肋骨4到7閉鎖性骨折之傷害，經送馬偕紀念醫院臺東分院急
    救仍不治死亡。原告丁○○○為被害人之配偶，原告丙○○
    、乙○○、甲○○分別為被害人之子女，爰依民法第184條
    第1項前段、第192條第1項、第194條，請求被告賠償下列金
    額：(一)醫療費用：被害人車禍送醫急救，原告丁○○○支出
    醫療費用新臺幣（下同）2,695元，爰依民法第192條第1項
    請求賠償。(二)殯葬費用：被害人因車禍喪生，原告丁○○○
    支付殯葬費用126,700元，爰依民法第192條第1項請求賠償
    。(三)精神慰撫金：原告丁○○○為被害人之配偶，丙○○、
    乙○○、甲○○為被害人子女，被害人因本件車禍死亡，原
    告遭喪夫、喪父之痛，內心悲痛逾恆，爰請求被告賠償各原
    告每人精神慰撫金1,000,000元等語。並聲明：(一)被告應給
    付原告丁○○○1,129,395元，原告丙○○、乙○○、甲○○各1,000,000元，及均自起訴狀繕本送達翌日起至清償日
    止，按年息5%計算之利息。(二)原告願供擔保請准為假執行之
    宣告。
二、被告則以：被告承認在上開車禍事件有過失，但本件車禍發
    生地點係在慢車道上，被害人未依規定行走於人行道上，故
    被害人亦有過失，就原告丁○○○支出之醫療及殯葬費用不
    爭執，但原告請求各1,000,000元之精神慰撫金顯屬過高等
    語置辯。並聲明：(一)駁回原告之訴及假執行之聲請。(二)如受
    不利判決，願供擔保，請准宣告免為假執行。
三、下列事實，為兩造所不爭執，並有馬偕紀念醫學醫療費用繳
    費證明影本5紙、臺東市公所殯葬所自行收納款項統一收據
    影本2紙、臺東縣葬儀商業同業公會會員委託代辦費用明細
    單影本2紙、振傑國際生命事業有限公司繳證明單、收付一
    覽表影本各1紙、被害人及原告戶籍謄本1份附於本院97年度
    交附民第4號卷（見該卷第3-14頁）及臺灣臺東地方法院檢
    察署96年度相字第212號相驗卷、96年度偵字第2240號卷影
    本、本院97年度交訴字第1號刑事卷影本、臺灣高等法院花
    蓮分院97年度交上訴字第8號判決影本（見卷第61-68頁）、
    原告丁○○○郵政存簿儲金簿影本（見卷第93頁）可稽，復
    經本院以稅務電子閘門查詢原、被告財產所得明細表（見卷
    第27-44頁）無訛，堪信為真實：
（一）被告於96年9月7日凌晨4時許，於臺東縣臺東市○○○路
      訴外人陳登科住處飲用米酒3、4杯後，駕駛車牌號碼TD-9
      492自用小貨車，沿臺東縣臺東市○○○路由東往西方向
      直行，於同日凌晨4時41分，行經臺東縣臺東市○○○路
      889號臺東專科學校大門前，適趙潤章散步至該處慢車道
      ，遭被告駕駛前開自用小貨車由後撞擊，致被害人受有頭
      部外傷併硬腦膜下出血、臚骨骨折、下顎斷裂、左肋骨4
      到7閉鎖性骨折之傷害，經送馬偕紀念醫院臺東分院急救
      延至同日上午11時30分許不治死亡。被告於肇事後未下車
      查看，對趙潤章採取救護或其他必要措施，駕車離開現場
      。嗣為警於同日上午10時許，在被告位於臺東縣臺東市○○○路960號住處查獲，並於同日中午12時7分對被告施以
      呼氣酒精濃度測試，仍高達每公升0.38毫克，經延遲換算
      其於肇事當時之呼氣酒精濃度為每公升0.6384毫克。
（二）被告因本件車禍事件，經臺灣臺東地方法院檢察署檢察官
      以96年度偵字第2240號提起公訴，並經本院於97年7月15
      日以97年度交訴字第1號判決被告因服用酒類，不能安全
      駕駛動力交通工具而駕駛，處拘役40日，得易科罰金；又
      從事業務之人，因業務上之過失致人於死，處有期徒刑1
      年；又駕駛動力交通工具肇事，致人死亡而逃逸，處有期
      徒刑1年2月。有期徒刑部分應執行有期徒刑2年。嗣檢察
      官以量刑過輕為由提起上訴，經臺灣高等法院花蓮分院於
      97年11月24日以97年度交上訴字第8號判決撤銷原審關於
      酒醉駕車及肇事逃逸部分，分別改處有期徒刑4月、1年6
      月，與上開業務過失致人於死部分合併定應執行有期徒刑
      2年6月。
（三）原告丁○○○為趙潤章配偶，支出被害人之醫療費用2,69
      5元、殯葬費126,700元。
（四）依原告丁○○○96年度稅務電子閘門財產所得調件明細表
      記載，所得資料共2筆，所得給付總額為23,785元，另有
      房屋、土地各1筆，財產總額為1,481,700元。
（五）原告丙○○為趙潤章之女，依96年度稅務電子閘門財產所
      得調件明細表記載，所得資料共2筆，所得給付總額為381
      ,763 元，另有汽車1筆。
（六）原告乙○○為趙潤章之子，依96年度稅務電子閘門財產所
      得調件明細表記載，所得資料共2筆，所得給付總額為1,
      152,728元，另有汽車1筆。
（七）原告甲○○為趙潤章之子，依96年度稅務電子閘門財產所
      得調件明細表記載，所得資料共5筆，所得給付總額為1,3
      97,930元。
（八）依被告96年度稅務電子閘門財產所得調件明細表記載，有
      汽車1筆，財產資料共1筆，無所得資料。
（九）被害人因上揭車禍事故死亡，原告方面已由原告丁○○○
      代為領取汽車強制責任保險理賠金1,502,075元，兩造同
      意以原告每人各受領375,519元，自賠償金額中扣除。
四、兩造爭執事項為：
（一）被害人趙潤章於本件車禍之發生是否與有過失？過失比例
      為何？
（二）原告丁○○○、丙○○、乙○○、甲○○各請求精神慰撫
      金1,000,000元，有無理由？各以何數額為當？
五、經查：
（一）被告雖抗辯被害人趙潤章未依規定行走於人行道上，故亦
      有過失等語。惟按當事人主張有利於己之事實者，就其事
      實有舉證之責任，民事訴訟法第277條定有明文。本件依
      道路交通事故現場圖（見臺灣臺東地方法院檢察署96年度
      相字第212號相驗卷第15頁）所示，慢車道上有擦痕4.4M
      、慢車道至水泥路面之間有擦痕隱跡4.9M、另慢車道外之
      水泥路面上留有血跡，則本件車禍撞擊地點係在慢車道上
      或水泥路面上，已屬難辨。再依該圖現場處理摘要欄內係
      記載被害人「由北朝南穿越道路」，則事發當時被害人究
      係行走於慢車道？或行走於道路外側之水泥路面？或正欲
      穿越道路？乃無從判定。即臺灣省花東區車輛行車事故鑑
      定委員會鑑定亦以：「因案內行人趙潤章之行向及動向不
      明」為由，而不為鑑定，此有該會97年4月11日花東鑑字
      第0976100551號函影本1紙可參（見本院97年度交訴字第1
      號卷影本第37頁），而被告復無法舉證證明被害人有何過
      失，其上開抗辯，並無足採。
（二）按因故意或過失不法侵害他人之權利者，負損害賠償責任
      ；不法侵害他人致死者，對於支出醫療及增加生活上需要
      之費用或殯葬費之人，亦應負損害賠償責任。不法侵害他
      人致死者，被害人之父、母、子、女及配偶，雖非財產上
      之損害，亦得請求賠償相當之金額，民法第184條第1項、
      第192條第1項及第194條分別定有明文。原告分別為被害
      人之配偶及子女，自得依上開規定，請求被告賠償損害，
      玆審酌原告得請求之金額如下：
    1.醫療費：原告丁○○○主張其因本件事故支出醫藥費2,69
      5元，業據其提出與所述相符之醫療費收據為證，被告亦
      不爭執，自應准許。
    2.殯葬費：原告丁○○○主張其因本件事故支出殯葬費126,
      700元，業據其提出臺東市公所殯葬所自行收納款項統一
      收據、臺東縣葬儀商業同業公會會員委託代辦費用明細
      單影本、振傑國際生命事業有限公司繳證明單、收付一
      覽表影本等件為證，此部分殯葬費之支出，核為一般習俗
      埋葬收殮、祭祀之必要費用，被告亦不爭執，亦應准許。
    3.精神慰撫金：按慰撫金之酌給標準與財產上損害之計算不
      同，然非不可斟酌雙方身分資力與加害程度，及其他各種
      情形核定相當之數額，最高法院著有51年度台上字第223
      號判例意旨足資參照。原告丁○○○為被害人趙潤章之配
      偶，原告丙○○、乙○○、甲○○為趙潤章之子女，渠等
      遽遭喪夫、喪父之痛，精神上遭受極受打擊及痛苦，不言
      可喻，精神自屬痛苦不堪，原告請求賠償非財產上損害之
      慰撫金，自屬有據。本院斟酌兩造之身分、地位、經濟能
      力等一切情狀，認原告分別請求1,000,000元，尚嫌過高
      ，就原告丁○○○之請求，應予核減為900,000元，其餘
      原告請求則均核減為700,000元方屬公允，逾此數額之請
      求，不應准許。
    4.綜上，原告丁○○○得請求賠償之金額為1,029,395元（
      計算式：醫療費2,695元＋殯葬費126,700元＋慰撫金900,
      000元＝1,029,395元），原告丙○○、乙○○、甲○○各
      得請求賠償之金額為700,000元。
（三）末按保險人依強制汽車責任保險法規定給付之保險金，視
      為加害人或被保險人損害賠償金額之一部分，加害人或被
      保險人受賠償請求時，得扣除之，強制汽車責任保險法第
      30條定有明文。查被害人因上揭車禍事故死亡，原告方面
      已由原告丁○○○代為領取汽車強制責任保險理賠金1,50
      2,075元，自應由前述賠償金中扣除，又汽車強制責任保
      險理賠金，係加害人方面藉由保險人先行給付予原告之損
      害賠償金性質，應由全體繼承人受領，是前揭原告丁○○○代為領取之1,502,075元賠償金，以原告4人平均受領計
      算，每人已可領得375,519元（元以下四捨五入），則本
      件原告得請求賠償之金額，扣除已領汽車強制責任保險給
      付後，原告丁○○○得請求賠償之金額為653,876元（計
      算式：1,029,395-375,519元=653,876），原告丙○○、
      乙○○、甲○○各得請求被告賠償之數額為324,481元（
      計算式：700,000-375,519=324,481）。
六、綜上所述，原告依民法第184條第1項、第192條第1項及第19
    4條，請求被告給付原告丁○○○653,876元、丙○○、乙○○、甲○○各324,481元，及均起訴狀繕本送達翌日（即97
    年2月15日起至清償日止，按年息5%計算之利息部分，為有
    理由，應予准許。至超過上開部分之請求，為無理由，應予
    駁回。
七、原告丁○○○就其勝訴部分，陳明願供擔保，聲請宣告假執
    行；被告則陳明如受不利判決，願供擔保，請准宣告免為假
    執行，核無不合，爰依聲請及職權酌定相當擔保金額併為准
    許。另原告丙○○、乙○○、甲○○部分，因所命被告給付
    之金額均未逾500,000元，則依職權宣告假執行，並酌定相
    當擔保金額宣告免為假執行；至原告敗訴部分，其假執行之
    聲請失所附麗，應予駁回。
八、本件事證已臻明確，兩造其餘攻擊、防禦方法及舉證，經本
    院審酌後，認對於判決結果均無影響，爰不一一論述，併此
    敘明。
據上論結，本件原告之訴為一部有理由，一部無理由，依民事訴
訟法第79條、第85條第1項、389條第1項第5款、第390條第2項、
第392條第2項，判決如主文。
中    華    民    國    98    年     1    月     6    日
                        民事庭法  官  范乃中
以上正本係照原本作成。
如對本判決上訴，須於判決送達後20日內向本院提出上訴狀。
中    華    民    國    98    年     1    月     6    日
                              書記官  許瑞權


司法院資訊處製作；財團法人民間司法改革基金會備份。
